【裁判字號】    98,審重訴,277
【裁判日期】    990421
【裁判案由】    給付貨款
【裁判全文】
臺灣臺北地方法院民事裁定           98年度審重訴字第277號
原      告  宏碁股份有限公司
法定代理人  甲○○
訴訟代理人  乙○○
被      告  柏泓國際媒體股份有限公司
法定代理人  丙○○
被      告  柏泓行動頻道股份有限公司
法定代理人  丙○○
被      告  柏泓媒體股份有限公司
法定代理人  丙○○
上三人共同
訴訟代理人  蘇漢祥律師
上列當事人間給付貨款事件，本院裁定如下：
    主  文
本件停止訴訟程序。
原告應於收受本裁定之翌日起二十日內將本件提付仲裁並向本院
陳報。
    理  由
一、按仲裁協議，如一方不遵守，另行提起訴訟時，法院應依他
    方聲請裁定停止訴訟程序，並命原告於一定期間內提付仲裁
    ，仲裁法第4 條第1 項前段定有明文。
二、本件原告起訴主張略以：被告柏泓媒體股份有限公司（下稱
    柏泓公司）前於民國92年9月2日與原告簽訂廣告播放系統建
    置暨維護合約（下稱系統合約），委託原告辦理台北市公民
    營公車聯營管理委員會「GPS站名播報系統及LCD廣告系統」
    BOT 標案之LCD 廣告系統（下稱系爭系統）軟、硬體系統建
    置及維，原告完成建置系爭系統後，致力履行系爭系統之維
    護工作，詎被告柏泓公司支付系爭合約貨款所開立之支票40
    紙，合計新台幣（下同）97,641,000元，其中票號GC000000
    0 、票面金額538,000 元支票，於97年6 月30日因存款不足
    而退票，依系爭合約第4 條第4 項約定「....有任一期票據
    遭退票或不獲付款，....前述各期款項視為全部到期，甲方
    （即柏泓公司）應立即一次清償之」，是被告柏泓公司依約
    應向原告清償所有未付款項97,641,000元。又被告柏泓公司
    之子公司均係於97年3 月25日經柏泓公司第一次股東臨時會
    決議通過分割成立，而柏泓公司並未依法通知及公告債權人
    ，原告前以汐止龍安郵局第445 號存證信函表示異議，故依
    企業併購法第32條第5 項、第6 項及公司法第319 條之1 規
    定，柏泓公司之分割即不得對抗原告，柏泓公司及其子公司
    應依系爭合約之約定，連帶清償原告97,641,000元等語。
三、被告則以：依系爭合約第17條第8 項約定：「本合約以中華
    民國法律為準據法。如因本合約涉訟時，雙方同意交由中華
    民國仲裁協會依仲裁法之規定仲裁解決。」是原告就本件紛
    爭，應依系爭合約第17條第8 項約定，先由中華民國仲裁協
    會依仲裁法之規定仲裁解決。然原告向本院提起本件訴訟，
    即已違反前揭約定，且本件尚未行言詞辯論程序，爰依仲裁
    法第4 條第1 項規定，聲請裁定停止本件訴訟程序等語。
四、經查，依系爭合約第17條第8 項約定：「本合約以中華民國
    法律為準據法。如因本合約涉訟時，雙方同意交由中華民國
    仲裁協會依仲裁法之規定仲裁解決。」此有系爭契約在卷可
    稽（見本院卷第17頁至第25頁）。是原告與被柏泓公司就系
    爭合約所產生之爭議，已有仲裁條款之約定，兩造自應受系
    爭合約之仲裁協議約定之拘束。次查，原告所稱本案業已進
    行言詞辯論，故無須裁定停止訴訟程序等情，按所謂本案之
    言詞辯論，指被告於言詞辯論期日或準備程序期日，就為訴
    訟標的之法律關係為實體上之陳述而言。倘被告僅於書狀就
    為訴訟標的之法律關係為實體上陳述內容之記載，未於言詞
    辯論期日或準備程序期日以言詞加以引用，自難謂被告已為
    本案之言詞辯論（見最高法院93年台抗字第539 號裁定意旨
    ）。本件被告於本院98年5 月7 日言詞辯論程序中尚未就本
    案為言詞辯論（見本院卷第96頁），其於同年6 月26日之言
    詞辯論程序中雖陳稱：聲明陳述同前及今日庭呈民事答辯一
    狀所載（見本院卷第124 頁），惟依其所提民事答辯一狀之
    內容，即先以兩造間有仲裁協議約定為由而聲請裁定停止本
    件訴訟程序，尚難認已就本案為言詞辯論，揆諸前開說明，
    原告指稱本件被告已為本案言詞辯論，洵無足採。綜此，原
    告固主張其係以系爭合約請求被告給付貨款，惟斟酌原告所
    主張之上開原因事實及援引系爭合約第4 條4 款以為請求所
    據，與被告抗辯之事實，應認本件原告對被告貨款請求核屬
    因系爭契約發生之糾紛，依前開仲裁協議，此項糾紛應提付
    仲裁，而原告未依約定逕行提起本件訴訟，是以被告於本案
    之言詞辯論前聲請裁定停止訴訟程序，並命原告於一定期間
    內提付仲裁，核無不合，應予准許。
五、爰依首開規定，裁定如主文。
中    華    民    國    99    年    4     月    21    日
                  民事第六庭法  官  蔡和憲
以上正本係照原本作成
如對本裁定抗告須於裁定送達後10日內向本院提出抗告狀，並繳
納抗告費新臺幣1,000元。
中    華    民    國    99    年    4     月    21    日
                            書記官  黃馨慧

司法院資訊處製作；財團法人民間司法改革基金會備份。
